---
title: "SURPASS-EcoPol 2019-2020 Database joining"
author: "Lican Martínez"
date: '25-07-2022'
output: pdf_document
---

```{r setup, include=FALSE}
knitr::opts_chunk$set(echo = T)
```

# Resumen

```{r libraries, echo=F, message=FALSE, results='hide', warning=F}

library(readxl) # read
library(xlsx) # write
library(tidyr)
library(dplyr)
library(ggplot2)
library(data.table) # rbindlist()

```

Hay un archivo `.xlsx` correspondiente a cada colector. Cada archivo tiene diferentes hojas. Varias de estas hojas son homólogas entre sí, pero algunas son particulares del archivo de cada colector (ej. hoja `Todos los walking trails` en el archivo de MPA). Dentro de hojas homólogas (ej. `Recorrido_metadata`) pueden haber columnas particulares de cada colector, o columnas equivalentes pueden tener valores de diferentes *clases*. Un ejemplo de esto último (aunque encontré montones, por lo que solucionarlo manualmente sería bastante trabajo...) es la columna `T_(°C)` en la hoja `Recorrido_metadata`. Esta puede incluir únicamente valores numéricos en algunos archivos (ej. `VCP`) pero incluir texto en otros (ej. `MPA`). Como consecuencia, estas columnas se importan como de diferente *clase* (`numeric` y `character`) desde diferentes archivos.

El primer objetivo es obtener un excel que incluya todas las hojas existentes, y que aquellas hojas homólogas entre colectores se fusionen. En esta fusión se deberían: 1) apilar los registros de columnas homólogas y 2) agregar todas aquellas columnas que puedan ser particulares de sólo algunos colectores. Cada una de estas columnas "especiales" tendrá muchos valores faltantes (`NAs`) en las filas de la hoja de los colectores que no la consideraron. Las columnas compartidas entre hojas de distintos colectores, pero con diferentes clases, serán transformadas a `character`.

# Procesado de datos

## Importación

Lo primero que hago es importar todos los archivos. Como cada uno tiene diferentes hojas (tablas), armo una estructura anidada (jerárquica) de `data.frames` (DFs) en forma de `listas`. Cada hoja se importa a un DF, y todos los DFs de cada colector son agrupados en una lista (`sheets.ls.i`, donde `.i` refiere a que hay una por colector), y todas estas son agrupadas en una "meta-lista" (`excel.ls`) que contiene las listas de todos los colectores.

```{r Walking-trails tables reading, message=FALSE, warning=F, results='hide'}

# archivos excel de entrada
input.filenames=c("Data_MoralesCL_Julio2022.xlsx", 
               "Data_ArbetmanMP25ene21.xlsx", 
               "Data_EEZ.xlsx", 
               "Data_Victoria_Campopiano.xlsx")

# códigos para los colectores
collector.codes=c('CLM', 'MPA', 'EEZ', 'VCR') # caro, maru, edu y vicky

# sheet names
sheet.names.ls=lapply(input.filenames, excel_sheets) %>% 
    `names<-`(collector.codes)

# uinque sheet names
sheet.names=unlist(sheet.names.ls) %>% unique()


# para cada uno de los infputfiles (1 por colector) quiero una lista de tablas 'sheets.ls'
# cada una correspondiendo a una hoja del excel de ese colector
# estas listas estarán dentro de otra lista 'excel.ls'
excel.ls=list() # lista vacía a ir llenando

# loop a lo largo de los archivos de entrada (4 en este caso)
for (i in 1:length(input.filenames)) { 
  
  # mensaje en consola para seguir la importación
  message(paste0('File:   ', input.filenames[i])) 
  
  # Guarda los nombres de las hojas existentes en el excel i
  sheet.names.i=excel_sheets(input.filenames[i])
  
  
  # En el siguiente loop, cada una de estas hojas es imoporatda a un data.frame
  # y se guarda en una lista 'sheets.ls.i' (que luego será introducida en excel.ls).
  sheets.ls.i=list() # vacía para ir llenando
  
  for (j in 1:length(sheet.names.i)) {
    
    # lectura del archivo .xlsx del colector i, e importación de la hoja j como data.frame
    sheet.i=read_xlsx(input.filenames[i], sheet = sheet.names.i[j]) %>%
      as.data.frame()
    
    # guarda cada hoja en la lista de dataframes del colector i
    sheets.ls.i[[j]]=sheet.i 
  }
  
  # asigna nombres a los elementos (data.frames en este caso) de la lista
  names(sheets.ls.i)=sheet.names.i 
  
  # guarda la lsita de hojas del colector i en la meta-lista excel.ls
  excel.ls[[i]]=sheets.ls.i
}

# asgina nombres a los elementos de la meta lista excel.ls
names(excel.ls)=collector.codes

```

## Apilado de las tablas homólogas

Algo importante es que, para cumplir el objetivo 1 para aquellas columnas con diferentes clases entre colectores, los valores de estas columnas deben ser transformados a la fuerza (*coerced*) a formato de texto (*character*). Luego de eso recién pueden ser apiladas.

```{r stacking, results='asis'}

# lista vacía para llenar con:
# el apilado de las versiones de todos los colectores para cada de cada tipo de hoja
stacked.sheets.ls=list()

# para cada hoja
for (i in 1:length(sheet.names)) { 
  
  # guardamos el nombre de la hoja correspondiente
  sheet.i=sheet.names[i] 
  
  # liita de esa hoja, con cada elemento viniendo de un colector diferente
  sheet.i.ls=list() # vacia para llenar
  
  # índice que vamos a usar despues (no es importante, es un truquito nomás)
  coll.idx=1
  
  # para cada colector
  for (j in 1:length(collector.codes)) { 
    
    # tomamos la hoja i del colector j
    excel.j_sheet.i=excel.ls[[j]][[sheet.i]] 
    
    # si la hoja i está en el archivo del colector j
    if (!is.null(excel.j_sheet.i)) { 
      
      # la gusrdamos en un dataframe excel.j_sheet.i
      excel.j_sheet.i=excel.j_sheet.i %>% 
        as.data.frame() %>% 
        # y le agregamos un identificador del colector
        mutate(coll_id=collector.codes[j])
      
      # y la agregamos a la lista de esa hoja
      sheet.i.ls[[coll.idx]] = excel.j_sheet.i 
      
      # nombramos el nuevo elemento de la lista con el código del colector correspondiente
      names(sheet.i.ls)[coll.idx]=collector.codes[j] 
      
      # truquito no importante
      coll.idx=coll.idx+1
    }
  }
  
  # guardamos todos los nombres de las columnas existenes en alguna versión de la hoja i
  all.colnames_sheet.i=sheet.i.ls %>% 
    lapply(colnames) %>% 
    unlist() %>% 
    unique()
  
  # generamso una tabla vacía
  # para ir llenando con la clase que que presenta cada columna en las hojas
  # de los diferentes colectores
  colm.class.m=matrix(NA, ncol=length(collector.codes), 
                      nrow=length(all.colnames_sheet.i)) %>% 
    `rownames<-`(all.colnames_sheet.i) %>% 
    `colnames<-`(collector.codes) %>% 
    as.data.frame()
  
  # para cada columna de la hoja i
  for (k in 1:length(all.colnames_sheet.i)) { 
    
    # nos fijamos la clase que esta tiene en la verisón de cada colector j
    for (j in 1:length(collector.codes)) { 
      
      # primero chequeamos que esa columna esté en la verisón de la hoja de cada colector
      # porque algunas son exclusivas de algunos
      if (all.colnames_sheet.i[k] %in% 
          colnames(sheet.i.ls[[collector.codes[j]]]) ) {
        
        sheet_i.j_k.column.class=
          sheet.i.ls[[collector.codes[j]]][,all.colnames_sheet.i[k]] %>% class()
        
      }else{
        sheet_i.j_k.column.class=NA
      }
      
      # guardamos las clases en la amtriz previamente generada
      colm.class.m[all.colnames_sheet.i[k], collector.codes[j]]=sheet_i.j_k.column.class[1]
    }
  }
  
  # agregamos una columna a la tabla colm.class.m para identificar que columnas de la hoja i 
  # debieron ser cmabiadas a clase character a la fuerza
  colm.class.m$`Coerced to`=NA
  
  # para cada columna
  for (k in 1:length(all.colnames_sheet.i)) {
    if (# si hay mas de una clase en esa columna entre colectores
      colm.class.m[k,-(length(collector.codes)+1)] %>% 
        c() %>% 
        unlist() %>% 
        unique() %>% 
        length() != 1
        ) {
      
      # transformar esa columna a character en todas las hojas j
      for (j in 1:length(sheet.i.ls)) { 
        
        # primero chequear que esa columna esté en la versión de cada colector 
        if (all.colnames_sheet.i[k] %in% colnames(sheet.i.ls[[j]])) {
          
          # si es así se hace la conversión
          sheet.i.ls[[j]][,all.colnames_sheet.i[k]] =
            as.character(sheet.i.ls[[j]][,all.colnames_sheet.i[k]])
        }
      }
      
      # y se deja registro en la tabla generada
      colm.class.m$`Coerced to`[k]='character'
      
    }else{
      # si np se deja vacía
      colm.class.m$`Coerced to`[k]=' '
    }
  }
  
  # se imprime la tabla en el documento
  colm.class.m %>% 
    knitr::kable(caption = sheet.i) %>% 
    print()
  
  # ahora que todas las versiones de la hoja i tienen la misma clase para todas las columnas
  # ya sea porque asi era desde siempre,como porque fueron convertidas a character
  # podemos apilarlas 
  # (por las dudas previamente ya habiamos agregado una columna que identificaba al colector)
  stacked.sheet.i=rbindlist(sheet.i.ls, fill=T, use.names = T)
  
  # guardamos el apilado de la hoja i en una lista
  stacked.sheets.ls[[i]]=stacked.sheet.i
}

# le ponemos nombres a esa lista
names(stacked.sheets.ls)=sheet.names

```

## Exportación

```{r exportacion, eval=T}

# exportamos cada lista a una tabla que va a estar un una hoja diferente de un mismo .xlsx
# primero borramos versiones anteriores
unlink('./Stacked_excel.xlsx', recursive = T)

for (i in 1:length(stacked.sheets.ls)) {
  
  write.xlsx(stacked.sheets.ls[[i]], 
             './Stacked_excel.xlsx', 
             sheetName =names(stacked.sheets.ls)[i], 
             append = T, row.names = F)
}

```
